臺灣臺中地方法院交通事件裁定　　　　100年度交聲字第852號
原處分機關　交通部公路總局臺中區監理所臺中市監理站
異　議　人
即受處分人　蔡政潔
上列受處分人因違反道路交通管理處罰條例案件，對於交通部公
路總局臺中區監理所臺中市監理站民國一００年二月二十三日所
為之處分（裁監稽違字第裁六一－ＪＡ0000000號裁決書
），聲明異議，本院裁定如下：
    主  文
原處分撤銷。
蔡政潔不罰。
    理  由
一、原處分意旨略以：異議人即受處分人蔡政潔於民國一００年
    一月二十八日中午十二時二十分許，騎乘車牌號碼：ＦＰ二
    －六六六號普通重型機車，在南投縣草屯鎮○○路與大覺路
    口處，因「闖紅燈（北往南直行）」之違規，為南投縣政府
    警察局交通警察隊攔停以投警交字第ＪＡ0000000號
    違反道路交通管理事件通知單當場舉發。受處分人於期限內
    到案申訴，經原舉發單位查復後，仍有不服，原處分機關遂
    於一００年二月二十三日依違反道路交通管理處罰條例第五
    十三條第一項規定，以裁監稽違字第裁六一－ＪＡ0000
    000號裁決書裁處罰鍰新臺幣（下同）一千八百元，並記
    違規點數三點之處分。
二、聲明異議意旨則以：南投縣政府警察局交通警察隊以攝影畫
    面翻拍照片四張（如聲明異議狀附件三），其並無法證明受
    處分人闖紅燈，只能推論為「可能闖紅燈」。另受處分人亦
    告知舉發員警「橋頭當時為綠燈，因公事包快掉了，所以停
    在Ｆ點（如聲明異議狀附件一所示），將公事包及物品固定
    、扶正後，繼續前行，應未闖紅燈」。交通隊員警欲以攝影
    、照相方式舉發違規，應於附件一Ａ點之處拍照做為舉證，
    清清楚楚、絕無疑問，為何捨棄無爭議之Ａ點，卻選擇有爭
    議之Ｄ點執行勤務，令人疑惑。交通違規應依法行政，不能
    逕以間接證據推論違規而據以處罰，請求撤銷原處分，以維
    受處分人權益等語。
三、按汽車（包括機器腳踏車）駕駛人，行經有燈光號誌管制之
    交岔路口闖紅燈者，處一千八百元以上五千四百元以下罰鍰
    ，道路交通管理處罰條例第五十三條第一項定有明文。又汽
    車駕駛人有同法第五十三條情形之一者，除依原條款處罰鍰
    外，並予記違規點數三點，此亦為同法第六十三條第一項第
    三款所明定。次按法院受理有關交通事件，準用刑事訴訟法
    之規定，其處理辦法，由司法院會同行政院定之。道路交通
    管理處罰條例第八十九條定有明文。又按聲明異議事件之處
    理，除準用刑事訴訟法有關規定外，依道路交通事件處理辦
    法之規定處理之，道路交通事件處理辦法第三條亦定有明文
    。上開條例給予當事人申辯及提出證據之機會，符合正當法
    律程序，與憲法第十六條保障人民訴訟權之意旨並無抵觸，
    亦經司法院大法官著有解釋可參（司法院釋字第四一八號）
    。再按被告未經審判證明有罪確定前，推定為無罪。犯罪事
    實應依證據認定之，無證據不得認定犯罪事實，刑事訴訟法
    第一百五十四條亦定有明文。次按認定犯罪事實所憑之證據
    ，雖不以直接證據為限，間接證據亦包括在內；然而無論直
    接或間接證據，其為訴訟上之證明，須於通常一般之人均不
    致有所懷疑，而得確信其為真實之程度者，始得據為有罪之
    認定，倘其證明尚未達到此一程度，而有合理之懷疑存在時
    ，即應為有利於被告之認定，更不必有何有利之證據，最高
    法院三十年上字第八一六號判例、七十六年臺上字第四九八
    六號判例參照。是前揭刑事訴訟法上之罪疑唯輕或罪疑唯有
    利於被告之原則，就有疑問之部分，應作對於受處分人有利
    之認定，於法院審理違反交通管理事件聲明異議時，亦有適
    用，合先敘明。
四、次按道路交通標誌標線號誌設置規則第二百零六條第五款第
    一目規定「圓形紅燈」之行車管制號誌係表示禁止車輛通行
    ，並不得超越停止線或進入路口。是以欲判斷車輛是否有闖
    紅燈之違規事實，即應確認行車管制號誌為紅燈時，該車輛
    是否尚未通過停止線，經查：
（一）本件受處分人蔡政潔駕駛車牌號碼：ＦＰ二－六六六號普
      通重型機車，在前揭時間、地點，因「闖紅燈（北往南直
      行）」違規，為南投縣政府警察局交通警察隊員警攔停掣
      開投警交字第ＪＡ0000000號違反道路交通管理事
      件通知單當場舉發之事實，固有上開舉發通知單影本、南
      投縣政府警察局一００年二月十八日投警交字第一０００
      ００六四八九號函各1紙及隨函檢附之現場錄影翻拍採證
      照片六幀附卷可稽。本件原處分機關所為之上開處分，無
      非係以上開舉發通知單、南投縣政府警察局函文及翻拍採
      證照片為其依據，然依前揭說明，法院就道路交通案件聲
      明異議之處理，認定受處分人道路交通違規之事實，準用
      刑事訴訟法證據章規定之結果，仍應依積極證據認定之，
      不得僅憑警察機關員警逕行開立之舉發違反道路交通管理
      事件通知單及原舉發機關之函文附件資料，即推定受處分
      人有道路交通違規之事實。
（二）受處分人否認有闖紅燈之違規行為，而以前開情詞置辯。
      查南投縣政府警察局交通警察隊檢送予本院之違規採證光
      碟一張，經本院勘驗結果，畫面顯示時間二秒時，南投縣
      草屯鎮○○路與大覺路口（由南往北，即採證攝影器材架
      設地點觀看）交通號誌由圓形黃燈轉變為圓形紅燈，畫面
      顯示時間二十五秒時，受處分人騎乘上開機車乍現在畫面
      左側，其當時位置係已通過大覺路銜接路段與中正路交岔
      路口範圍，進入中正路主幹道之機車優先道（慢車道）等
      情，有上述違規現場錄影採證光碟一片在卷足稽。本院審
      酌該路口道路（由北往南方向）為一微右轉彎道路，且於
      轉彎處道路旁恰有鐵皮屋、雜草及鐵皮圍牆座落，此可由
      採證光碟中查之，舉發員警之採證攝影器材正架設於上述
      遮蔽物後，其記錄縱能明確辨識當時交通燈號確已轉變為
      圓形紅燈約二十三秒許後，受處分人始乍現在畫面左側，
      已通過大覺路銜接路段與中正路交岔路口範圍，進入中正
      路主幹道機車優先道（即慢車道）之事實，然關於受處分
      人所辯：橋頭當時為綠燈，因公事包快掉了，所以停在Ｆ
      點（即聲明異議狀附件一圖示），將公事包及物品固定、
      扶正後，繼續前行，應未闖紅燈等情節，則因採證攝影器
      材架設處為道路旁鐵皮屋、雜草及鐵皮圍牆遮蔽，無法直
      視該交岔路口視線，致未能採證到受處分人行車情形，是
      受處分人是否確有於圓形紅燈亮起後，始跨越停止線穿越
      路口之闖紅燈違規事實，即非無疑，依首開規定及判例要
      旨，自難逕將有利受處分人之可能逕予排除，無從遽為受
      處分人不利之認定。
五、綜上所述，本件既無法達於確信受處分人有違反道路交通管
    理處罰條例第53條第1項之事實，依刑事訴訟法上「罪疑唯
    輕」、「有疑唯利於被告」之原則，就有疑問之部分，應作
    對於受處分人有利之認定。是原處分機關遽依道路交通管理
    處罰條例第五十三條第一項、第六十三條第一項第三款規定
    ，裁處罰鍰一千八百元，並記違規點數三點，尚有未洽，應
    認本件異議為有理由，合應由本院撤銷原處分，並諭知受處
    分人不罰。
據上論斷，應依道路交通管理處罰條例第八十七條第二項、道路
交通事件處理辦法第十九條，裁定如主文。
中    華    民    國   100    年    3     月    31    日
                        交通法庭  法  官  郭書豪
以上正本證明與原本無異。
如不服本裁定，應於收受送達後五日內向本院提出抗告狀。（應
附繕本）
                                  書記官  陳美虹
中    華    民    國   100    年    3     月    31    日